【裁判字號】    95,判,368
【裁判日期】    950323
【裁判案由】    復職
【裁判全文】
最  高  行  政  法  院  判  決
                                     95年度判字第00368號
上  訴  人  甲○○
被 上訴 人  國立臺中師範學院
代  表  人  乙○○
上列當事人間因復職事件，上訴人不服中華民國93年6月3日臺中
高等行政法院93年度訴字第102號判決，提起上訴。本院判決如
下：
    主  文
上訴駁回。
上訴審訴訟費用由上訴人負擔。
    理  由
一、上訴人原任臺中縣政府薦任第6職等至第7職等土木工程職系
    技士，曾任被上訴人薦任第8職等至第9職等土木工程職系組
    主任，於民國83年11月15日經被上訴人調任為薦任第6職等
    至第7職等技士職務，嗣被上訴人對上訴人83年另予考績考
    列丁等，並經銓敘部84年8月23日84臺中甄一字第1166214號
    函核定依法應予免職，經上訴人提起行政救濟後，遞經本院
    85年度判字第2212號判決駁回而告確定，提起再審之訴亦經
    本院86年度判字第1627號判決予以駁回。另被上訴人以85年
    10月4日中師院人字第3549號令發布之免職令，經上訴人循
    序提起行政救濟，亦經本院89年度裁字第1329號裁定駁回，
    提起再審之訴亦經本院90年度裁字第1109號裁定駁回在案。
    上訴人於前開免職處分確定後，復於89年3月4日函請銓敘部
    重加考核並逕予變更，經該部函復其無權責逕予變更。嗣上
    訴人又函請該部撤銷其83年另予考績，該部以89年11月17日
    89銓2字第1964068號函教育部將查復陳情事由結果復知上訴
    人，上訴人不服該函，提起復審、再復審，並循序提起行政
    訴訟，經臺北高等行政法院判決復審、再復審決定均予撤銷
    ，另予考績重加考核部分則予駁回。嗣上訴人執上開臺北高
    等行政法院判決，於92年5月5日向被上訴人申請准其復職並
    辦理退休，並於同年8月20日依公務員保障法第26條規定提
    起復審，惟遭駁回，乃提起本件行政訴訟。
二、上訴人於原審起訴主張：本件原處分為被上訴人92年5月9日
    中師院人字第0920003201號函，自該函主旨觀之，應可認係
    為行政處分；其次，本件被上訴人於84年3月4日辦理上訴人
    83年度另予考績，該次考績委員會出席者12人，同意評定上
    訴人為丁等者3人；不同意者4人，棄權者4人，均未評分。
    另有兩人評定分數遭竄改為48分、29分，且所為評分表並未
    當場收訖、統計分數及表決，程序顯有瑕疵。縱同意評定丁
    等者之3票加上遭竄改分數之2票，合計僅為5票，尚未過半
    數，而未達法定票數。被上訴人逕以前述分數合計平均為
    55.75分，據以核發考績通知，顯已違反公務人員考績法第
    15條及考績委員會組織規程第4條規定，被上訴人及復審決
    定未加以審酌，有違公務人員保障法第57條之規定。再按行
    為時公務人員考績法第19條並未有時間之限制，只須發現考
    核不公，即應重加考核，又同法施行細則第2條第2項規定考
    績須有到職年資方可，被上訴人本應用1次記大過予以免職
    ，而非以專案考績之方式，被上訴人假藉上訴人有到職即予
    以考績，顯有違法。是本件依上開規定自應重加考核，亦即
    撤銷原83年度另予考績並重新辦理。既原處分應自動撤銷，
    被上訴人自應准予上訴人復職暨辦理退休，始符合憲法精神
    。為此，求為判決復審決定（公務人員保障培訓委員會92年
    12月30日92公審決字第0385號）、原處分（被上訴人92年5
    月9日中師院人字第0920003201號函）均撤銷。被上訴人應
    依公務員考績法第19條及同法施行細則第2條第2項之規定，
    重新辦理上訴人83年另予考績即讓上訴人復職及辦理退休等
    語。
三、被上訴人則以：就銓敘部之行政處分，被上訴人無權置喙。
    從而上訴人若欲提出行政訴訟亦應以銓敘部為對造，本件以
    被上訴人為當事人，並非適法。而被上訴人85年10月4日以
    中師院人字第3549號將上訴人免職之行政處分既已確定，再
    提本訴，亦無理由。另上訴人重行提出訴訟，自違一事不再
    理之原則。且上訴人所稱被上訴人92年5月9日中師院人字第
    0920003201號函，應屬觀念通知，並非行政處分，故上訴人
    重為考績之聲明於法不合。按被上訴人84年3月4日考績委員
    會會議紀錄，當天評分方式經委員討論決議由委員以無記名
    方式，對被考評人逐一評分，經在場委員討論，茍當天有委
    員之評分表遭竄改，在討論過程中，應會當場表示異議。本
    件上訴人83年另予考績案，被上訴人依考績法施行細則第19
    條規定，於84年3月23日再行召開考績委員會復議上訴人83
    年另予考績案。並請上訴人列席報告，請其提供考評期間之
    書面工作績效報告，上訴人表明無資料提供。經委員以無記
    名投票方式復議其考績等第，仍維持原議，考列丁等。再復
    議其考績評分，經表決同意維持原評列之55.75分，業已考
    慮上訴人權益等語，作為抗辯。
四、原審審酌全辯論意旨及調查證據之結果，以：被上訴人對上
    訴人83年另予考績考列丁等，並經銓敘部84年8月23日84臺
    中甄一字第1166214號函核定依法應予免職處分均已確定。
    依公務人員考績法第19條規定之文義解釋，係指受考績人因
    其所屬機關辦理考績人員，以經主管機關查明有不公或徇私
    舞弊之情形為要件，該主管機關應追究責任予以懲處，再通
    知原考績機關對受考績人重加考績。並非謂受考績人主觀上
    認為其考績受有辦理考績人員不公對待或徇私舞弊之情事，
    而得請求原考績機關對受考績人重加考績。至公務人員考績
    法施行細則第2條第2項規定，則為關於受考績人對於參加考
    績時，其應考核年資之相關規定，與上訴人83年考績應否重
    加考績無涉。是本件上訴人以被上訴人辦理上訴人83年考績
    ，有不公及違法情事，有符合公務人員考績法第19條所規定
    之要件，此為上訴人得否檢附具體事證，促請被上訴人之主
    管機關查明責任之問題，難謂其得逕行向被上訴人請求重新
    辦理上訴人83年另予考績即讓上訴人復職及辦理退休。從而
    ，上訴人於92年5月5日向被上訴人申請准其復職並辦理退休
    ，經被上訴人以原處分否准，復審決定並駁回上訴人之復審
    ，理由雖有所不同，但結論並無不合，仍應予以維持等由，
    乃駁回上訴人在原審之訴。
五、上訴意旨略謂：依行為時（84年3月）公務人員考績法第19
    條規定，各機關長官如發現不公，就有義務對受考核人重新
    考核，被上訴人卻引用現行法律（90年6月20日修正）駁回
    ，顯違中央法規標準法第18條規定。其次，上訴人92年5月5
    日向被上訴人申請准予復職暨辦理退休，係指摘被上訴人違
    反公務人員考績法第14條第3項規定，在84年3月4日辦理上
    訴人考績列丁等之處分前，未予上訴人陳述及申辯之機會，
    並竄改上訴人之考績分數，而上述事實係於判決確定後始發
    現，此違法或顯然不當之處分，被上訴人應依法重新辦理上
    訴人83年另予考績，重加考核即可依行政訴訟法第273條第1
    項第11款聲請再審。故原審違反公務人員保障法第25條、行
    政程序法第4條、第8條，及行政訴訟法第273條第1項第11款
    、第133條、第141條、第188條、第189條、第271條、第177
    條第2項、第187條準用民事訴訟法第187條之規定，其判決
    當然違背法令等語。
六、本院按本件行為時（即84年3月被上訴人辦理上訴人83年度
    另予考績當時）公務人員考績法第19條規定：「各機關長官
    及各主管長官，對所屬人員考績，如發現不公或循私舞弊情
    事時，銓機關得通知其上級長官予以懲處，並應對受考績
    人重加考核。」考其立法說明謂：「本條係參照現行公務人
    員考績法第16條及分類職位公務人員考績法第19條之規定擬
    訂。」而已廢止之原公務人員考績法16條規定：「各機關長
    官及各級主管長官，對所屬人員考績如有不公，或徇私舞弊
    情事，銓機關得通知其上級長官依法懲處。」原已廢止之
    分類職位公務人員考績法第19條，亦為相同之規定。是則，
    行為時考績法第19條，係以各機關長官及各主管長官，對所
    屬人員考績，如發現不公或循私舞弊情事為其前提，而通知
    其上級長官予以懲處並應對受考績人重加考核之職權，則屬
    於銓機關。本件上訴人因83年考績及免職處分提起行政爭
    訟，經本院85年度判字第2212號判決及89年度裁字第1329號
    裁定駁回確定。且被上訴人為原考績機關，既非銓機關亦
    非上級機關，無權就上訴人之83年考績重加考核，揆諸前開
    規定及說明，上訴人逕向被上訴人請求重新辦理上訴人83年
    另予考績，並准予復職及辦理退休，於法無據。被上訴人函
    覆「歉難辦理」，洵無不合。復審決定以不符公務人員保障
    法第26條之要件，決定復審不受理，未就實體審理；原判決
    誤引86年修正之公務人員考績法第19條之規定，有違實體從
    舊之原則，均欠允洽，惟其結果並無二致。次按「原告之訴
    ，依其所訴之事實，在法律上顯無理由者，行政法院得不經
    言詞辯論，逕以判決駁回之。」、「訴訟標的於確定終局判
    決中經裁判者，有確定力。」行政訴訟法第107條第3項及第
    213條定有明文。本件上訴人因83年考績及免職，提起行政
    爭訟，業經本院判決及裁定駁回確定，僅得依行政訴訟法第
    273條提起再審之訴或聲請再審，原審因認依上訴人所訴事
    實顯無理由，爰不經言詞辯論判決駁回，核與行政訴訟法第
    133條、第141條、第188條、第189條之規定均無違背。又原
    判決就上訴人依行政訴訟法第266條第2項規定提起異議部分
    ，明上訴人引用法條有誤，並於判決理由項下就上訴人聲
    明異議及請求停止訴訟程序部分，併予駁回，不予另行裁定
    ，核與行政訴訟法第271條、第177條第2項、第186條及民事
    訴訟法第187條之規定，亦無違背。至於上訴人其他主張，
    均屬得否提起再審或聲請再審之事由，殊難於本件據為請求
    之依據。綜上所述，上訴論旨猶執前詞指摘原判決違法，為
    無理由，應予駁回。
據上論結，本件上訴為無理由，爰依行政訴訟法第255條第1項、
第98條第3項前段，判決如主文。
中    華    民    國    95    年    3     月    23    日
                  第二庭審判長法  官  廖  政  雄
                              法  官  林  清  祥
                              法  官  鍾  耀  光
                              法  官  姜  仁  脩
                              法  官  胡  國  棟
以  上  正  本  證  明  與  原  本  無  異
中    華    民    國    95    年    3     月    23    日
                              書記官  張  雅  琴


司法院資訊處製作；財團法人民間司法改革基金會備份。
